臺灣臺北地方法院交通事件裁定　　　　　　　　　　九十三年度交聲更字第二二號
　　異　議　人
　　即受處分人　甲○○
右列受處分人因違反道路交通管理處罰條例案件，對於台北市交通事件裁決所中華民
國九十二年十月三十日所為之處分（原處分案號：北市裁三字第裁二二—ＡＢＹ二一
八二○○號）聲明異議，受處分人不服本院中華民國九十三年一月二十日九十二年度
交聲字第一四三四號裁定，提起抗告，經臺灣高等法院以九十三年度交抗字第一二三
號裁定撤銷原裁定發回本院，本院更為裁定如左：
    主    文
原處分撤銷。
甲○○不罰。
    理    由
一、按法院受理交通事件，準用刑事訴訟法之規定，道路交通管理處罰條例第八十九
    前段定有明文；次按刑事訴訟法第一百五十四條第二項、第三百零一條第一項分
    別明定犯罪事實應依證據認定之，無證據不得認定犯罪事實，又不能證明被告犯
    罪者，法院應諭知無罪之判決，再認定不利於被告之事實，須依積極證據，苟積
    極證據不足為不利於被告事實之認定時，即應為有利於被告之認定，更不必有何
    有利之證據，亦不得僅以被告之反證不成立，持為認定犯罪之論據（最高法院二
    十年上字第四七四號判例意旨參照），另認定犯罪事實所憑之證據，雖不以直接
    證據為限，間接證據亦包括在內，然而無論直接或間接證據，其為訴訟上之證明
    ，須於通常一般之人均不致有所懷疑，而得確信其為真實之程度者，始得據為有
    罪之認定，倘其證明尚未達到此一程度，而有合理之懷疑存在以致事實審法院無
    從取得有罪之確信時，即應由法院諭知被告無罪之判決（最高法院七十六年台上
    字第四九八六號判例意旨參照），亦即刑事訴訟法上法院認定事實之最重要原則
    「認定被告有罪，就該有罪事實不能有任何之合理懷疑存在」，於法院審理行為
    人違反道路交通管理處罰條例案件時亦有其適用，易言之，法院於審理行為人違
    反道路交通管理處罰條例案件，當踐行完畢調查證據之程序後，為事實之認定時
    ，如就原處分機關所認定之行為人違規事實仍有合理之訴訟上懷疑，而無法百分
    之百地確信行為人確有該當於道路交通管理處罰條例各該處罰條文之構成要件事
    實時，即應依訴訟法上之「待證事實倘有懷疑，則從被告之利益作解釋」（in
    dubi opro reo）之證據法則，作對受處分人有利之認定。
二、本件原處分機關台北市交通事件裁決所以異議人即受處分人甲○○於民國九十二
    年八月十三日上午十時三十分許，駕駛車號Ｋ四─六八三六號自用小貨車，沿台
    北市○○○路至通河街口，不慎與同向行駛之車號ＮＱ九─七一七號重型機車發
    生碰撞並致駕駛人王寶明機車倒地而受傷，受處分人未採取救護或其他必要措施
    ，亦未向警察機關報告即離去，經警舉發有「肇事致人受傷未即採取救護或其他
    必要措施，並向警察機關報告而駛離」之違規，受處分人不服而提出申訴，經原
    處分機關台北市交通事件裁決所審查結果，仍認受處分人有前開違規行為，而依
    道路交通管理處罰條例第六十二條第一項規定，吊扣駕駛執照三個月乙情，有卷
    附台北市政府警察局舉發違反道路交通管理事件通知單（北市警交大字第ＡＢＹ
    二一八二○○號）、台北市交通事件裁決所九十三年二月二十七日裁決書（北市
    裁三字第裁二二—ＡＢＹ二一八二○○號）影本等件可稽。
三、受處分人異議意旨略以：伊於九十二年八月十三日十時三十分許，駕駛車號Ｋ四
    ─六八三六號自用小貨車，沿台北市○○○路（南往北）至通河街口停車等紅燈
    號誌時，突聞極尖銳之緊急煞車聲，經後視鏡查看得知，一騎乘黑色機車之騎士
    ，似因緊急變換車道不慎連人帶車翻車滑行至伊所駕之自小貨車後方約二公尺處
    ，因該車並未撞擊伊之自小貨車，且伊認為與伊無關，伊由後視鏡並見該騎士爬
    起並牽起機車，應無大礙，故於紅燈轉綠燈之號誌變換後，即駕駛車輛駛離路口
    ，惟警察機關嗣竟依該騎士片面指述伊肇事逃逸而舉發，經伊申訴後仍遭台北市
    交通事件裁決所裁處吊扣駕駛執照，爰對原處分不服，聲明異議等語。
四、訊據受處分人固不否認駕駛車號Ｋ四─六八三六號之自用小貨車，於前開時間行
    經上述路段，惟堅決否認有何肇事致人受傷，未採取救護措施即逕行駛離之違規
    情事，辯以ＮＱ九─七一七號重型機車駕駛人之受傷與伊無關等語。經查：
（一）ＮＱ九─七一七號之重型機車駕駛人王寶明，於九十二年八月十三日十時三十
      分許，在近台北市○○○路及通河街口處，因機車倒地而受傷乙情，除據王寶
      明於警訊及本院調查中指證在卷外，並經舉發員警許漢武於本院調查中結證稱
      ：伊趕抵現場處理時，傷者王寶明已經送到醫院，伊至醫院製作筆錄時，有看
      到王寶明右腳踝受傷，伊並有向醫生詢問王寶明受傷情形等語（見本院九十三
      年七月二十二日訊問筆錄），復有卷附新光吳火獅紀念醫院乙種診斷證明書記
      載王寶明受有「右側足跟撕裂傷，合併阿奇理士跟腱斷裂」等語可憑，王寶明
      受有傷害之事實，應無疑義；
（二）惟就王寶明前開受傷原因是否與受處分人相關，即是否係因受處分人駕車肇事
      而致乙節，證人王寶明固另指述：九十二年八月十三日十時三十分許，在台北
      市○○○路及通河街口附近，當時Ｋ四─六八三六號自用小貨車因路口紅燈而
      停在中山北路中間快車道上，中山北路有三線車道，伊騎機車接近十字路口時
      剛好變成綠燈，在慢車道上要經過路口時，該自用小貨車突然從快車道切入慢
      車道到伊車前，伊煞車不及摔倒在地上，小貨車司機有停在中山北路與通河街
      口前，下車看他小貨車的車後有無被撞到，也有看到伊摔倒，後來該小貨車就
      上車迴轉往中山北路反方向離開等語（見本院九十三年一月十九日訊問筆錄）
      ，然受處分人甲○○堅決否認有何變換車道，或與王寶明發生擦撞，或曾下車
      查看其車輛或王寶明情事，堅稱：伊當時在等紅綠燈，伊沒有變換車道，伊是
      從後照鏡看到對方滑倒的，對方並沒有撞上伊車，距離伊車還有一段距離，當
      時還沒有變成綠燈，該路段因有工程，機車道有封閉，對方是在後面的車子，
      可能閃過來之後看到前面有車，來不及煞車，所以自己滑倒等情。查王寶明乃
      與受處分人相對、程序上之屬性近於告訴人地位之人，是其上開指述仍應有其
      他積極證據佐憑，始得為不利於受處分人之認定，而查：
  １、證人即員警許漢武於本院調查中結證稱：伊到達現場時，車輛均已移開現場，
      伊沒有看到現場發生何事，現場沒有發現任何車禍跡證，伊是到醫院作筆錄時
      ，依被害人陳述之內容製作事故現場圖的，現場未留有任何證據等語（見本院
      九十三年一月十九日、九十三年七月十二日訊問筆錄）；
  ２、又受處分人因本事故另涉之過失傷害等刑事案件（含台灣士林地方法院檢察署
      九十二年度核退偵字第二一二一號、九十三年度偵字第一七二八號、九十三年
      度核退偵字第七七號、九十三年度調偵字第三二五號案件，尚未偵結），曾送
      台北市車輛行車事故鑑定委員會鑑定，惟因「本事故案雙方談話紀錄所陳事故
      經過並不相同，亦無法由蒐證照片判別車損狀況、散落物及刮地痕位置，因佐
      證資料不足，無法進行鑑定」等情，有台北市車輛行車事故鑑定委員會九十三
      年一月七日北鑑審字第○九二三○四一二○○○號函附於本院依職權調取之台
      灣士林地方法院檢察署九十三年度偵字第一七二八號卷宗可稽；
  ３、再關於本件事故經過，王寶明(1)於九十二年八月十三日事故當日在醫院經警察
      訊問時，陳稱：伊看見Ｋ四─六八三六號自用小貨車切入伊車行向時，立即煞
      車而失控滑倒而肇事，當時太突然，無法確定伊車是否有撞到該車等語（見本
      件卷附交通事故談話記錄表）；(2)於九十二年九月十八日在上開刑事案件警訊
      中，陳稱：在伊前方同向行駛之Ｋ四─六八三六號自用小貨車，突然變換車道
      （往右側），伊沒有路可閃避，煞車倒地之後就撞上Ｋ四─六八三六號自用小
      貨車之車尾等語（見台灣士林地方法院檢察署九十三年度偵字第一七二八號卷
      附警訊筆錄）；(3)於九十三年五月十三日在刑事案件偵查中，陳稱：「（當時
      情形？）我當時要去出差，我騎到中山北路離紅綠燈還有一段距離，我要準備
      停紅綠燈，對方忽然跑出來，我輕按一下煞車，因路上都是砂子，旁邊有道路
      施工，我就跌倒了。」「（你的車身有無與對方碰到？）我不清楚」「（你的
      車子是前車頭破裂，右側倒地刮痕？）不是。」「（你的車損如何？）全車整
      部都破了，我一煞車就往道路施工安全島方向撞過去，車子全毀。」等語（見
      台灣士林地方法院檢察署九十三年度核退偵字第七七號卷附偵查筆錄）；(4)於
      本件聲明異議案件本院調查中，陳稱：「（本件你騎乘之機車有無撞到受處分
      人的小貨車？）當時很模糊，我才剛睡醒而已，他一出現，我一看到的反應就
      是煞車，我一煞車就滑了，不確定有無撞上去。」「我是摔車後車子往人行道
      那邊滑，我是撞到人行道的階梯，我爬起來時就已經坐在人行道上」等語（見
      本院九十三年七月二十二日訊問筆錄），就王寶明騎乘之機車與受處分人駕駛
      之自用小貨車有無發生相撞乙節，王寶明前後之陳述並未完全一致，且曾自承
      不清楚有無撞上受處分人車子、其機車因撞到施工安全島或人行道而毀損等情
      ，而本件又無地面散落物及刮地痕等跡證可資為斷，亦無其他目擊證人目睹事
      發經過，顯難遽認王寶明之機車曾與受處分人之自用小貨車相撞擊；
  ４、末依卷附事故現場相片顯示，事故現場路段最右側之慢車道，於當日確有施工
      圍籬封閉部分車道，又王寶明自承該路段因施工而有很多砂石等情，本件受處
      分人辯稱王寶明之機車可能是因閃避工程，煞車不及而滑倒，尚非全然無據；
  ５、綜上，本件雖堪認王寶明確於前揭時地機車倒地而受有傷害，然因事故現場所
      蒐跡證不足，且除王寶明一人之指證外，查無其他積極證據足資證明王寶明之
      機車倒地，係因受處分人變換車道或其他行為致王寶明煞車不及所致，或王寶
      明之機車曾與受處分人之自用小貨車相撞擊所致，自難認定王寶明因機車倒地
      所受之傷害與受處分人相關。
五、按道路交通管理處罰條例第六十二條第一項規定：汽車駕駛人，駕駛汽車肇事致
    人受傷或死亡，應即採取救護或其他必要措施，並向警察機關報告，不得駛離，
    違者吊扣其駕照三個月至六個月，逃逸者吊銷駕駛執照，其立法目的乃在促使駕
    駛人於肇事後能對被害人即時救護，以減少死傷，固不以駕駛人對於肇事之發生
    有無過失為斷，然仍應以駕駛人確肇事致人傷亡為要件，惟本件因無積極證據認
    定王寶明所受傷害與受處分人相關，亦即對於受處分人是否有駕駛汽車肇事致人
    受傷或死亡之事實有合理之懷疑存在，自不應逕為對受處分人不利之認定，是原
    處分機關逕以受處分人有違反道路交通管理處罰條例第六十二條第一項規定之違
    規行為，裁處吊扣受處分人駕駛執照三個月，尚屬無據。本件受處分人之異議為
    有理由，應由本院將原處分撤銷，諭知受處分人不罰，以資適法。
據上論斷，依道路交通案件處理辦法第二十條前段，裁定如主文。
中      華      民      國      九十三    年   　九     月    二十一    日
                          臺灣臺北地方法院交通法庭
                                    法  官  孫曉青
右正本證明與原本無異。
如不服本裁定，應於裁定送達後五日內向本院提出抗告狀。
                                    書記官  劉　綺
中      華      民      國      九十三    年   　九     月    二十一    日
